臺灣板橋地方法院民事判決　九十二年度簡上字第一七三號
　　上　訴　人　祐澤實業有限公司
　　法定代理人　甲○○
　　訴訟代理人　乙○○
　　被上訴人　　橋豐有限公司
　　法定代理人　丙○○
　　訴訟代理人　毛國樑律師
右當事人間請求給付貨款事件，上訴人對於中華民國九十二年二月二十七日本院三重
簡易庭九十一年度重簡字第一五四九號第一審判決提起上訴，於九十二年十二月三十
一日言詞辯論終結，本院判決如左：
    主  　文
原判決關於駁回上訴人後開第二項之訴部分，及命上訴人負擔訴訟費用部分之裁判廢
棄。
被上訴人應再給付上訴人新臺幣壹拾柒萬肆仟柒佰玖拾貳元，及自民國九十一年十一
月十三日起至清償日止，按年息百分之五計算之利息。
第一審關於命上訴人負擔之訴訟費用及第二審訴訟費用由被上訴人負擔。
    事  　實
甲、上訴人方面：
一、聲明：如主文所示。
二、陳述：
　１被上訴人未保留全部瑕疵之布疋供上訴人檢驗，即自行主張扣款，上訴人不同意
    ，原審判決僅命被上訴人給付上訴人新台幣（下同）四萬一千二百一十二元及利
　　息，該判決顯有違誤，茲詳述上訴理由如下：
　(1)訂單號碼７９５、７９６、９８０部分：
　　查被上訴人所主張一萬六千九百三十元之折讓金額，其中四千七百七十四元，為
　　上訴人本就同意，此部分有折讓單可資證明，然其餘一萬二千一百五十六元，上
　　訴人並未同意扣款，經上訴人公司將所有相關資料整理後傳真予被上訴人對帳（
　　上證二：橋豐應收帳款影本），其中以圓圈部分係上訴人同意扣款部分（即四千
　　七百七十四元），故上訴人有被上訴人所出具之折讓單，其餘未圈起來之貨款，
　　係被上訴人要求銷折，上訴人不同意部分，上訴人並再以傳真上證三：橋豐應收
　　帳款影本，逐項說明為何不同意扣款之理由。關於此一萬二千一百五十六元部分
　　，上訴人註記『未見故障布，結帳才告知』，則可知上訴人不同意扣款，被上訴
　　人亦未就此部分開立折讓單與上訴人。然原審判決竟以雙方對帳過程中之一紙傳
    真，認為係雙方對帳之結果，率然認定上訴人同意扣款，原判決顯屬有誤。
　(2)訂單號碼ＢＥＬＫ１３５５部分：
  　查被上訴人所主張之十一萬零二百五十九元扣款金額，其中七千元為上訴人本就
　　同意扣款，其餘十萬三千二百五十九元部分，上訴人從未同意，此部分亦無折讓
　　單可資證明上訴人同意扣款。
　(3)訂單號碼９７１０ＣＨＭ部分：
　　查被上訴人所主張之六十四萬五千九百八十四元扣款金額，其中羅紋布超額交付
　　部分，上訴人同意扣款三千二百四十八元，另丈青及綠色布，被上訴人主張應扣
　　五十八萬三千三百一十六元，然被上訴人曾傳真上訴人，稱相當於貨款一萬九千
　　五百一十二元之綠色布疋一百零九碼及丈青布疋九十二碼為良好布（上證四：橋
　　豐公司傳真影本），可見被上訴人主張整疋貨款全部扣除應無理由。上訴人曾派
　　員至緬甸查驗故障布，惟查驗結果，僅有丈青布一千七百六十七點五公斤及綠色
　　布七百六十二點九公斤有故障（上證五：緬甸查驗結果影本），價值五十七萬一
　　千二百三十九元（上證六：實際收到退貨布的市值），加上前開同意超交布之扣
　　款三千二百四十八元，上訴人同意扣款五十七萬四千四百八十七元，其餘七萬一
　　千四百九十七元，被上訴人並未保留故障布供上訴人查驗，交貨時亦未告知上訴
　　人布有瑕疵，直至上訴人向被上訴人請款時，被上訴人方以布有瑕疵為由，拒絕
　　給付貨款，上訴人從未同意被上訴人折讓此七萬一千四百九十七元，此部分亦無
　　折讓單可資證明。
　(4)訂單號碼１３４１部分：
　　查被上訴人所主張之七千三百九十二元扣款金額，被上訴人並未保留故障布供上
　　訴人查驗，上訴人從未同意被上訴人折讓此七千三百九十二元，此部分亦無折讓
　　單可資證明。原審依被上訴人提出由上訴人傳真之對帳單手寫部分：「九百零八
　　‧四公斤減次布三十二公斤等於八百七十六‧四公斤，此單共結八百七十六‧四
　　公斤，876.4×220＝192808，加百分之五營業稅九千六百四十元，共計二十萬二
　　千四百四十八元」等語，認定上訴人同意扣款七千三百九十二元，然上開手寫內
　　容，係由被上訴人員工所寫，不能以被上訴人擅自主張，即認定上訴人同意扣款
　　，被上訴人主張應扣款七千三百九十二元，自屬無據。
乙、被上訴人方面：
一、聲明：上訴駁回。
二、陳述：
  １上訴人曾於九十一年三月一日將貨款明細，製作成「橋豐應收帳款表」（原審被
　　証一號）傳真予被上訴人公司會計張素瑜對帳，雙方就貨款、扣款折讓部分均已
　　結算完成，且由上訴人領取貨款完畢。原審於九十一年十二月十七日傳訊上訴人
　　公司員工宋冬梅到庭，就被上訴人所提出之原審被証一「橋豐應收帳款表」之真
　　正加以訊問，其証述「被證一（即上開橋豐應收帳款）是我製作，．．，傳給被
　　上訴人對帳用的。．．（畫圈部分）是公司會計圈的，已開折讓單五個字也是會
　　計寫的」等語，而同日被上訴人公司會計張素瑜亦証稱：該對帳單為上訴人公司
　　宋小姐傳來與其核對，要求被上訴人公司將未開具之折讓單開出等節，實已足証
　　上訴人公司就「橋豐應收帳款表」所載之內容，非但早已同意整理成表格，且各
　　筆貨款經扣款後之金額，亦已分別由上訴人收訖支票兌現，其傳真之目的，係要
　　被上訴人依其折讓內容補開折讓單，俾供報稅使用，由此可見上訴理由狀所述「
　　因未保留瑕疵布供其查驗，未同意折讓扣款」乙節，顯係事後反悔之詞，無足採
　　信。
　２按布匹之買賣難免有不良、不符品貨之瑕疵，此在交貨發現後，即由承辦之業務
　　人員告知賣方，再於結帳付款時予以核對扣款，無誤後由賣方領款，當視為已扣
　　款同意，如賣方有爭議要求看布，亦早於業務人員通知時進行，鮮少由雙方另行
　　簽立不良品瑕疵之扣款書面協議。上訴人迨至被上訴人提出「橋豐應收帳款」（
　　原審被証一號）後，始臨訟再自行製作原審証物十一即上証三號「橋豐應收帳款
　　」影本，企圖混淆視聽，實則被上訴人於訴訟前從未看過該份文件。上訴人員工
　　宋冬梅竟於二審證稱「是老闆要我把對方主張扣款的情形，整理出來給老闆看，
　　同意扣款部分是老闆圈的」，其証述明顯與原審所述不符，且有意扭曲「橋豐應
　　收帳款」所明示之文義，自難採信。反觀証人張素瑜於原審及二審証述一致，強
　　調「這張傳真文件是對方求我開折讓單才傳真給我」，且與該份文件下載「○已
　　開折讓單」文義（即未畫圈者為未開折讓單部分而要求開立）完全吻合，自屬真
　　實。
　３綜上，雙方之貨款早已結清，由上訴人領訖，且雙方瑕疵扣款之金額，於每筆支
　　付貨款前即經雙方確認，上訴人空言任意爭執，顯無理由。為此，狀請鈞院鑒核
　　，駁回上訴，以維權益。
    理  　由
一、上訴人起訴主張：被上訴人於民國九十年間，陸續向上訴人購買多筆布疋，上訴
    人均已依約交付，並經被上訴人簽收，而被上訴人於收貨後均未表示上開布疋有
    何瑕疵，直至上訴人向被上訴人請款時，被上訴人竟以布疋有瑕疵為由主張扣款
    。上訴人隨即前往查看布疋，然被上訴人僅保留少部分瑕疵布疋供上訴人查驗，
    就上訴人查驗之部分，上訴人同意扣款，但未看到故障布之部分，上訴人不同意
    扣款，是被上訴人尚積欠之貨款明細如下：(1)訂單號碼７９５、７９６、９８０
    號部分：貨款共計三十六萬二千零六十六元，被上訴人已給付三十四萬五千一百
    三十六元，上訴人同意折讓四千七百七十四元，尚積欠一萬二千一百五十六元。
    (2)訂單ＢＥＬＫ１３５５號部分：貨款一百五十二萬三千九百三十一元，被上訴
    人已給付一百四十一萬三千六百七十二元及櫃費七千元，尚欠十萬三千二百五十
    九元。(3)訂單９７１０ＣＨＭ號部分：貨款共計一百八十九萬六千零二十四元，
    被上訴人已給付一百二十五萬零四十元，上訴人同意扣款五十七萬四千四百八十
    七元，被上訴人尚欠七萬一千四百九十七元。(4)訂單１３４１號部分：貨款共二
    十萬九千八百四十元，被上訴人已給付二十萬二千四百四十八元，尚欠七千三百
    九十二元。(5)訂單１５４７號部分：貨款共十七萬六千四百六十三元，被上訴人
    已給付十五萬一千一百零六元，扣除上訴人多交付之羅紋布八百五十七元及布配
    件費用二千八百元，尚欠二萬一千七百元，綜上，被上訴人共欠上訴人二十一萬
    六千零四元，請求命被上訴人給付二十一萬六千零四元及自起訴狀繕本送達翌日
    起至清償日止按年息百分之五計算之利息等情（其中第(5)筆訂單及部分(3)訂單貨
    款共四萬一千二百一十二元及其利息部分，業經原審判命被上訴人給付，未據被
    上訴人上訴，已告確定）。
二、被上訴人則以：上訴人主張(1)至(3)訂單部分，上訴人曾於九十一年三月一日，就
    貨款明細製作成「橋豐應收帳款表」（原審被證一），傳真給被上訴人之會計張
    素瑜，雙方進行會帳，並經上訴人同意折讓，並均已結算完畢，由上訴人領取該
    三筆全部貨款。另(4)及(5)貨款，亦經雙方會帳核對後同意扣款，有原審被證五、
    六可稽，被上訴人已付清全部貨款等語置辯。
三、上開第(5)筆訂單，原審命被上訴人給付，被上訴人未上訴，已告確定，是本件僅
    針對其餘四筆訂單為審酌，查各筆訂單貨款應付、已付及部分有開折讓單之情形
    ，業據上訴人提出對帳單、支票、統一發票及折讓證明單為證（見原審卷第七至
    二五頁），且為被上訴人所不爭執，此部分事實堪信為真。茲就兩造爭執點，即
    上開未付款部分是否業經上訴人同意扣款，予以審酌：
  １按主張法律關係存在之當事人，僅須就該法律關係發生所須具備之特別要件，負
    舉證之責任，至於他造主張有利於己之事實，應由他造舉證證明，最高法院四十
    八年台上字第八八七號判例參照。本件被上訴人對於上訴人主張訂貨之貨款金額
    並不爭執，但辯稱未付部分業經上訴人同意扣款，就此有利於己之事實，應由被
    上訴人舉證證明。就前揭(1)至(3)筆訂單，被上訴人固然提出被證一（原審第三七
    頁）及證人張素瑜為證，欲證明上訴人有同意扣款之事實，傳真該文件係要請求
    補開折讓單，惟觀諸被證一之記載，僅係將各筆訂單應收金額、實收金額、折讓
    金額予以列表，並未載明上訴人「同意扣款」字樣，亦未記載請求補開折讓單，
    上訴人之員工即證人宋冬梅則證稱：被證一是向被上訴人收款後，發現所收款項
    與應收款項不符，因而將被上訴人所主張扣款事由列出，圈起來是表示同意扣款
    ，傳真給被上訴人，是要請被上訴人就未圈起來之部分付款（見本院卷第六十、
    六一頁），證人宋冬梅於原審亦證稱：被證一係伊製作，．．．，傳給被上訴人
    對帳用的等語（見原審卷第六九頁），因此，被證一之傳真文件究係如被上訴人
    所主張之係要補開折讓單，或係如上訴人所主張係要對帳要求給付貨款之用，雙
    方各執一詞，仍有解釋之空間，自不能僅憑被證一之記載遽為認定被上訴人有同
    意扣款之事實，且倘依被上訴人所稱「其未付款二十一萬六千零四元部分係經上
    訴人同意扣款」為真，則被上訴人為何僅於九十年十二月三十一日開出金額四千
    七百七十四元之折讓單（見原審卷第十一頁），其餘部份並未補開，益讓人懷疑
    上訴人有同意扣款之事實，又倘被上訴人所稱：扣款之金額於每筆支付貨款前，
    已經雙方確認等語為真，則上訴人於收取貨款之後（前揭(3)貨款於九十年十二月
    兌現，見原審卷第二十頁），又何須於九十一年一月二十九日派人至緬甸查驗故
    障布（見本院卷第三四頁），是被上訴人所稱：扣款之金額於每筆支付貨款前，
    已經雙方確認等語，自難採信。被上訴人訴訟代理人又稱：上訴人已經同意扣款
    ，所以不用看故障布等語，此與證人洪錦慧即曾任被上訴人公司之業務員證稱：
    布廠不會沒有看布就同意扣款等語（見本院九十二年十二月三十一日筆錄第六頁
    ）迥異，且衡諸常情，本件貨款未付部分有二十一萬餘元，上訴人當不會僅憑被
    上訴人片面之詞就同意扣款，則上訴人主張要看到故障布才同意扣款，應屬可採
    ，經查除上訴人自承有看到布同意扣款外，其餘上訴人既稱未看到故障布無法同
    意扣款，則被上訴人應就其有提出故障布供上訴人驗布，經上訴人同意扣款之事
    實舉證，惟依被上訴人前揭舉證，尚不足以證明前揭(1)至(3)之貨款有經上訴人同
    意扣款之事實。
　２就(4)筆訂單部分：
　　被上訴人辯稱：上訴人傳真被證五之對帳單（見原審第四二頁），已載「九百零
　　八．四公斤減次布三十二公斤等於八七六．四公斤，此單共結八七六．四公斤，
　　876.4×220＝192808，再加百分之五營業稅即九千六百四十元，共計二十萬二千
　　四百四十八元」，可證上訴人已同意扣款等語，惟查：被證五對帳單打字部分，
　　係由上訴人傳真給被上訴人請款用，嗣於九十一年一月八日，由被上訴人員工以
　　手寫加註「九百零八．四公斤減次布三十二公斤等於八七六．四公斤，此單共結
　　八七六．四公斤，876.4×220＝192808，再加百分之五營業稅即九千六百四十元
　　，共計二十萬二千四百四十八元」，回傳給被上訴人等情，此為兩造所是認，該
　　手寫之部分既係被上訴人所為，則被證五之對帳單僅能證明上訴人要求扣款，尚
　　不足以證明上訴人同意扣款，被上訴人復未舉他證證明經上訴人同意扣款，其仍
　　應給付全部貨款。
四、綜上，被上訴人未能舉證上訴人有同意扣款之事實，是被上訴人應給付全部之貨
  　款，則上訴人請求被上訴人未付之貨款共二十一萬六千零四元，及自九十一年十
　  一月十三日（即起訴狀繕本送達翌日）起至清償日止，按年息百分之五計算之利
    息，為有理由，應予准許。原審判決僅命被上訴人給付上訴人四萬一千二百一十
    二元，而駁回上訴人其餘之訴，即有未洽。上訴意旨就此部分指摘原判決不當，
    求予廢棄改判，為有理由，爰由本院將此部分予以廢棄，改判如主文第二項所示
    。
五、據上論結，本件上訴為有理由，依民事訴訟法第四百三十六條之一第三項、第四
    百五十條、第七十八條，判決如主文。
中　　　華　　　民　　　國　　九十三　　年　　 一　　 月　　 十四　　　 日
                                    臺灣板橋地方法院民事第三庭
~B審判長法官　黃麟倫
~B法　　　官　劉以全
~B法　　　官　陳映如
右正本證明與原本無異
本件不得上訴。
中　　　華　　　民　　　國　　九十三　　年　　 一　　 月　　 十四　　　 日
~B法院書記官　高玉彬
